臺灣臺中地方法院刑事判決
111年度易字第76號
聲  請  人  臺灣臺中地方檢察署檢察官
被      告  吳清圳




上列被告因妨害公務等案件，經檢察官聲請以簡易判決處刑（11
0年度速偵字第1990號），本院認不宜以簡易判決處刑（110年度
中簡字第1026號），改依通常程序審理，因被告於準備程序中就
被訴事實為有罪之陳述，經告以簡式審判之旨，並聽取當事人意
見後，本院進行簡式審判程序，判決如下：
    主    文
吳清圳犯損壞公務員職務上掌管之物品罪，處有期徒刑貳月，如
易科罰金，以新臺幣壹仟元折算壹日。
    犯罪事實
一、吳清圳於民國110年4月12日18時47分許，在臺中市○○區○○路
    000巷0弄0號前酒醉鬧事，經警接獲報案前往處理，以辣椒
    水制止吳清圳，吳清圳稱身體不適，經臺中市消防局救護人
    員廖經皓及王仁宏送往長安醫院途中，吳清圳明知上開救護
    人員均係依法執行職務，竟基於侮辱公務員、對於公務員依
    法執行職務時施強暴、損壞公務員職務上掌管物品之犯意，
    以「幹是到哪裡了、操機掰、幹你娘卡緊哩好某、幹你娘、
    靠北靠母、幹你娘老雞掰」等語辱罵廖經皓、吐口水且多次
    以腳踢廖經皓，致廖經皓左手臂輕微紅腫，後又掙脫安全束
    帶下車，並扯斷救護車之右後照鏡，致右後照鏡受有毀損而
    不堪使用，以此強暴方式妨害廖經皓及王仁宏等人執行職務
    （公然侮辱及傷害部分，均未據告訴）。
二、案經臺中市政府警察局太平分局報告臺灣臺中地方檢察署檢
    察官偵查起訴。
    理    由
一、查本案被告吳清圳所犯係死刑、無期徒刑、最輕本刑為3年
    以上有期徒刑以外之罪，其於準備程序中就前揭被訴事實為
    有罪之陳述，經本院告知簡式審判程序之旨，並聽取公訴人
    、被告之意見後，經裁定進行簡式審判程序審理，則本案證
    據之調查，依刑事訴訟法第273條之2規定，自不受同法第15
    9條第1項、第161條之2、第161條之3、第163條之1及第164
    條至第170條規定之限制，合先敘明。
二、上揭事實，業據被告坦承不諱，並據證人廖經皓、王仁宏證
    述綦詳，復有員警職務報告、本案相關照片與錄影畫面擷圖
    、酒測紀錄表、錄影譯文附卷可稽，足徵被告之自白與事實
    相符，故本件事證明確，被告犯行洵堪認定，應依法論科。
     
三、論罪科刑：
　㈠按行為後法律有變更者，適用行為時之法律，但行為後之法
    律有利於行為人者，適用最有利於行為人之法律，刑法第2
    條第1項定有明文。查，被告行為後，刑法第140條於111年1
    月12日修正公布，並於同年月14日生效施行，修正前刑法第
    140條第1項規定：「於公務員依法執行職務時，當場侮辱或
    對於其依法執行之職務公然侮辱者，處6月以下有期徒刑、
    拘役或3,000元以下罰金。」，修正後該條刪除原第2項並規
    定：「於公務員依法執行職務時，當場侮辱或對於其依法執
    行之職務公然侮辱者，處1年以下有期徒刑、拘役或10萬元
    以下罰金。」，就上開修正前後法條相較，其法定刑之有期
    徒刑上限由6月提高為1年、罰金刑上限則由新臺幣（下同）
    3,000元提高為10萬元，足見修正後規定並無較有利於被告
    ，是經新舊法比較結果，被告所犯本案仍應適用其行為時即
    修正前刑法第140條第1項之規定。
　㈡核被告所為，係犯刑法第135條第1項之妨害公務執行罪、修
    正前刑法第140條第1項前段之侮辱公務員罪、第138條之損
    壞公務員職務上掌管之物品罪。聲請簡易決意旨犯罪事實欄
    雖認被告基於毀損之犯意，扯斷救護車之右後照鏡，致右後
    照鏡受有毀損而不堪使用，係犯刑法第354條之毀損罪嫌等
    語，惟業經蒞庭實行公訴之檢察官更正為「基於損壞公務員
    職務上掌管之物品之犯意，扯斷救護車之右後照鏡，致右後
    照鏡受有毀損而不堪使用，係犯刑法第138條之毀棄損壞公
    務員職務上掌管之物品罪嫌等語」（見本院易字卷第22頁）
    ，且被告所犯損壞公務員職務上掌管之物品犯行部分與業經
    聲請簡易判決處刑，本院認定有罪之上開妨害公務執行、侮
    辱公務員犯行部分有想像競合之裁判上一罪關係，應為起訴
    效力所及，本院應併予審理，且本院亦已告知被告此部分所
    涉之犯罪事實及罪名（見本院易字卷第22頁），而無礙於被
    告防禦權之行使，附此敘明。
　㈢被告以一行為觸犯上開3罪名，為想像競合犯，應依刑法第55
    條規定，從一重之損壞公務員職務上掌管之物品罪論處。
　㈣爰以行為人之責任為基礎，審酌被告法治觀念薄弱，對依法
    執行救護職務之救護人員廖經皓、王仁宏辱罵並施以強暴，
    且損壞救護車右後照鏡，應予非難；惟念其犯後始終坦承犯
    行，態度良好，參以被告國中肄業之智識程度，已婚、職業
    粗工、經濟狀況不好之家庭生活狀況（見本院易字卷第28頁
    ）等一切情狀，量處如主文所示之刑，並諭知易科罰金之折
    算標準。　　
四、適用之法律：
  ㈠刑事訴訟法第452條、第273條之1第1項、第299條第1項前段
    。
  ㈡刑法第2條第1項前段、第135條第1項、111年1月12日修正前
    刑法第140條第1項前段、刑法第138條、第55條、第41條第1
    項前段，刑法施行法第1條之1第1項，判決如主文。
本案經檢察官張容姍聲請簡易判決處刑，檢察官林岳賢到庭執行
  職務。
中　　華　　民　　國　　111 　年　　2 　　月　　24　　日
                  刑事第八庭    法  官  陳鈴香
以上正本證明與原本無異。
如不服本判決應於收受判決後20日內向本院提出上訴書狀，並應
敘述具體理由；其未敘述上訴理由者，應於上訴期間屆滿後20日
內向本院補提理由書（均須按他造當事人之人數附繕本）「切勿
逕送上級法院」。
告訴人或被害人如不服判決，應備理由具狀向檢察官請求上訴，
上訴期間之計算，以檢察官收受判決正本之日起算。
                                書記官  陳科維
中　　華　　民　　國　　111 　年　　2 　　月　　25　　日
附錄論罪科刑法條：
111年1月12日修正前刑法第140條
於公務員依法執行職務時，當場侮辱或對於其依法執行之職務公
然侮辱者，處6月以下有期徒刑、拘役或3千元以下罰金。
中華民國刑法第135條第1項
對於公務員依法執行職務時，施強暴脅迫者，處3年以下有期徒
刑、拘役或30萬元以下罰金。
中華民國刑法第138條
毀棄、損壞或隱匿公務員職務上掌管或委託第三人掌管之文書、
圖畫、物品，或致令不堪用者，處5年以下有期徒刑。